【裁判字號】    97,上易,466
【裁判日期】    971014
【裁判案由】    詐欺
【裁判全文】
臺灣高等法院臺南分院刑事判決         97年度上易字第466號
上  訴  人  臺灣臺南地方法院檢察署檢察官
被      告  丙○○（原名曾虹霓）
上列上訴人因被告詐欺案件，不服臺灣台南地方法院97年度簡上
字第126號中華民國97年5月27日第一審判決（起訴案號：臺灣台
南地方法院檢察署96年度偵字第12153及第1286號），提起上訴
，本院判決如下：
    主  文
原判決撤銷。
丙○○幫助意圖為自己不法之所有，以詐術使人將本人之物交付
，處有期徒刑參月，如易科罰金，以新臺幣壹仟元折算壹日。
    事  實
一、丙○○能預見提供金融機關帳戶之存摺及提款卡供他人使用
    ，常與財產犯罪之需要密切相關，且犯罪集團取得他人存摺
    之目的，在於取得贓款及掩飾犯行不易遭人追查，又其對於
    提供帳戶，雖無引發他人萌生犯罪之確信，但仍以縱若有人
    持以犯罪，亦不違反其幫助犯罪之本意，仍基於幫助詐取財
    不確定犯意，透過報紙得知有替不良信用者代辦貸款之廣告
    ，乃於民國（下同）96年5月22日上午某時，撥打廣告內所
    留李明輝（通緝中）申辦之遠傳電信公司0000000000號電話
    ，與真實姓名、年籍不詳自稱為「陳中成」之男子聯繫貸款
    事宜，並於同年5月23日下午某時，在臺南市○區○○○路2
    段關帝廳前，將其所有之聯邦商業銀行富強分行（下稱聯邦
    銀行）帳號00 0-00-0000000號帳戶（下稱甲帳戶）及合作
    金庫銀行東台南分行（下稱合庫銀行）帳號0000000000000
    號帳戶（乙帳戶）之存摺、印章、提款卡及密碼等均交予該
    名自稱為「陳中成」之男子與其所屬之詐欺集團使用。嗣「
    陳中成」與其所屬犯罪集團成員，即共同基於意圖為自己不
    法所有之犯意聯絡，連續於（1）同年5月24日，撥打電話向
    乙○○佯稱其因網路購物操作錯誤導致每月會從帳戶內自動
    扣款，施用詐術，使乙○○陷於錯誤，隨即依其指示，至郵
    局自動櫃員機分別匯款新台幣（下同）6038元、29983元至
    丙○○上開合庫銀行帳戶內，至聯邦銀行自動櫃員機分別匯
    款6200元、78000元至丙○○上開聯邦銀行帳戶內（詳如附
    表一編號一至四號）；（2）於同年5月24日下午2時26分許
    ，以盧瑋樺（通緝中）申辦之和信電信公司0000000000號門
    號撥打電話給甲○○，佯裝為其友人張嘉瑩，以急需用錢為
    由，施用詐術，誘使甲○○隨陷於錯誤，即至臺北縣三重市
    ○○路○段10號之自動櫃員機匯款3萬元、復於同日（24日）
    下午2時52分，又至臺北縣三重市○○○街4號自動櫃員機匯
    款2萬元至丙○○上開聯邦銀行帳戶內（詳如附表一編號第
    五、六號），嗣乙○○、甲○○皆發覺事有蹊蹺，始知受騙
    ，遂報警處理而循線查獲上情。
二、案經臺南市警察局第一分局報告台灣台南地方法院檢察署檢
    察官偵查起訴。
     理  由
一、按被告以外之人於審判外之言詞或書面陳述，除法律有規定
    者外，不得作為證據，刑事訴訟法第159條第1項固定有明文
    。惟被告不爭執被告以外之人於審判外之言詞或書面陳述之
    證據能力，且無事實顯示係違法蒐證所得之證據，本院審酌
    該證據做成時之狀況，亦認為適於作為證據，依同法第159
    條之5規定，認均有證據能力。
二、訊據被告丙○○固坦承將其所有之聯邦銀行與合庫銀行之存
    摺、印章、提款卡及密碼等均交給真實姓名、年籍不詳自稱
    「陳中成」之事實，然矢口否認有何幫助詐欺之犯行，辯稱
    ：我也是被害人，資料交給對方是要作存款證明之用，因為
    我係從事八大行業，無薪資單可供貸款，他說如果沒有提供
    那些資料，怕轉帳的過程中，我會去偷領錢，我知道帳戶被
    凍結後，馬上和「陳中成」連絡，所以沒有馬上報警，我沒
    有幫助詐欺，也沒有分到任何錢等情。
三、經查，上開犯罪事實，業據被害人乙○○、甲○○於警詢中
    指述甚詳（被害人乙○○之警卷第7、8頁；被害人甲○○之
    警卷第5、6頁），復有上開聯邦銀行、合庫銀行開戶申請書
    各1紙（被害人乙○○之警卷第12、14、15頁；）、聯邦銀
    行、合庫銀行存款往來明細表2紙（被害人乙○○之警卷第
    11、13頁）、「陳中成」名片及遠傳電信公司0000000000號
    電話通聯記錄（96年核交字第3003號卷的10頁及第11頁以下
    ）附卷可查。是被告丙○○交付前開帳戶確遭詐騙集團做為
    詐欺取財人頭帳戶等情，應堪認定。
四、被告丙○○雖辯稱：我也是被害人，資料交給對方是要作存
    款證明之用，因為我係從事八大行業，無薪資單可供貸款，
    係因欲辦理貸款始遭人騙取前開帳戶之存摺、印章、提款卡
    及密碼等情。惟衡諸社會常情，辦理貸款之金融機構或理財
    公司，除要求貸款人提供相關身份證明文件及財力證明外，
    並無要求貸款人亦應提供提款卡及其密碼作為審核之依據，
    被告雖提出前曾於96年4月間因辦理貸款受騙而轉匯款等情
    供參（該案業經嘉義市警察局第一分局偵辦中），惟其既曾
    因貸款受騙，更應提高警覺為要，反而另於96年5月初開立
    前開聯邦銀行及合庫銀行兩個帳戶後，將上開帳戶之提款卡
    密碼與提款卡一起於96年5月23日交予他人，豈不讓該持有
    提款卡之第三人得以輕易提領其所申辦之貸款？被告所為實
    與常理有悖。又詐欺集團使用人頭帳戶作為洗錢工具之伎倆
    ，早已為平面及電子媒體所揭露，以被告之年齡、智識及社
    會生活經驗以觀，實難謂其於交付上開物品時，對將會遭以
    作為詐欺取財等不法用途一情毫無所知。被告於此情況下，
    卻仍特意新開立帳戶，並咨意將存摺及提款卡交予「陳中成
    」之男子使用，足見被告對前開「陳中成」將上開帳戶做為
    詐欺取財等不法用途之工具，有不確定之故意至明。另個人
    既以自己名義開立帳戶，在社會金融交易秩序中，即須責無
    旁貸地擔負起保管與正當使用之責，俾使金融交易秩序得以
    維護，此乃生活在此社會中之每一人均須背負之社會責任，
    否則，任何人以自己之名義金融交易秩序陷於混亂，對整體
    社會經濟層面之衝擊及影響，誠可謂係巨大，此應為參與金
    融交易者於申請設立帳戶之初，即該有之認知，是任何設立
    帳戶之人苟有故意為前述行為者，亦應認其主觀上至少具有
    破壞金融交易秩序之惡性，而有幫助他人為詐欺取財等不法
    行為之不確定故意。被告又辯稱：「陳中成」說如果沒有提
    供那些資料，怕轉帳的過程中，我會去偷領錢等情。然查被
    告將其兩個帳戶之存摺、印章、提款卡及密碼全部交予不認
    識之人，僅留有該人名片及聯絡電話，不但他人可以完全提
    取帳戶內任何存款，被告亦無法自該帳戶內提款，完全與其
    所辯欲辦理貸款而須從帳戶內提款的情形相違，尚不足採。
    被告另辯稱：我知道帳戶被凍結，馬上和「陳中成」連絡，
    所以沒有馬上報警，我沒有幫助詐欺，也沒有分到任何錢等
    情。惟本件因被害人甲○○匯錢後發現有異，於96年5月24
    日下午18時許向警方報案，警方於當日（24日）晚上20時許
    ，即通報聯邦銀行，已經被害人甲○○陳述明確，並有三重
    派出所受理詐騙帳戶通報警示簡便格式1紙附卷可稽（被害
    人甲○○之警卷第10頁），被害人乙○○部份，亦經警方於
    96年5月25日凌晨3時許，通報聯邦銀行，有壽天派出所受理
    詐騙帳戶通報警示簡便格式1紙附卷可稽（被害人乙○○之
    警卷第17頁），顯然警方早於96年5月25日晚上，即通知聯
    邦銀行之警示帳戶，被告既知其帳戶已遭警示列管，未急於
    向警方報案或向銀行申報，反而自同年5月25日晚上18時許
    至同年月31日止，長達7天內，連續打13通電話給「陳中成
    」之人，雖然雙方可能另有糾葛，但被告隨即於翌日（6月1
    日）又到銀行存提款，始被查獲，如被告僅係單純辦理貸款
    ，不論其貸款條件是否符合，豈有帳戶經警示列管，竟私下
    處理之理，所辯不合情理，亦不足採。綜上所述，被告丙○○前開所辯，顯係事後卸責之詞，不足採信。本件事證明確
    ，被告幫助詐欺犯行，堪以認定。
五、查被告丙○○將其申辦之聯邦商業銀行富強分行及合作金庫
    銀行東台南分行帳戶之存摺、金融卡（含密碼）等金融帳戶
    資料，交付予真實姓名不詳之自稱「陳中成」男子及所屬詐
    騙集團使用，該詐騙集團成員並利用被告之幫助，使被害人
    乙○○、甲○○等人均因遭詐騙集團成員施用詐術後而陷於
    錯誤，因而匯款至被告所提供之前揭帳戶，是被告係參與詐
    欺罪構成要件以外之行為，應認其所為係幫助犯，而非正犯
    行為。核被告丙○○所為，係犯刑法第30條第1項、第339條
    第1項詐欺取財罪之幫助犯。被告幫助他人犯罪，為從犯，
    依刑法第30條第2項規定減輕其刑。又被告以一次交付二帳
    戶之行為，幫助詐騙集團成員行騙，致被害人乙○○、甲○○等人受騙而匯款至被告前開帳戶內，係以一行為觸犯數罪
    名，為同種想像競合犯，僅論以一罪。
六、原審認本件公訴人所舉之證據，尚有合理之懷疑，而難以認
    定被告有何幫助詐欺犯行，判決被告無罪，固非無見。然本
    件事證已明，原審未予詳察，遽論被告無罪，自屬未當，檢
    察官據此提起上訴為有理由，自應由本院撤銷改判。審酌被
    告申辦金融帳戶資料，交付予詐騙集團成員，詐騙集團成員
    並利用被告之幫助而向被害人詐取財物，被告之行為等同助
    長犯罪，是其行為對社會交易安全產生負面影響，且增加政
    府查緝此類犯罪之困難，並因此導致被害人受有財產上之損
    失，被告犯後否認犯行之態度，及被害人所受損害等一切情
    狀，爰依法量處如主文第二項所示之刑，並諭知易科罰金之
    折算標準。
七、依刑事訴訟法第369條第1項、第364條、第299條第1項，刑
    法第339條第1項、第30條第1項前段、第41條第1項前段、第
    55條，判決如主文。
本案經檢察官謝錫和到庭執行職務。
中    華    民    國    97    年    10    月    14    日
                  刑事第三庭    審判長法  官    陳義仲
                                      法  官    蘇清水
                                      法  官    宋明中
以上正本證明與原本無異。
不得上訴。
                                      書記官    翁心欣
中    華    民    國    97    年    10    月    14    日
附錄所犯法條：
中華民國刑法第339條
意圖為自己或第三人不法之所有，以詐術使人將本人或第三人之
物交付者，處5年以下有期徒刑、拘役或科或併科1千元以下罰金
。
以前項方法得財產上不法之利益或使第三人得之者，亦同。
前二項之未遂犯罰之。


司法院資訊處製作；財團法人民間司法改革基金會備份。
